ACORDAO-COMPLETO-2333728

ACÓRDÃO 1416/2019 ATA 3/2019 - PRIMEIRA CÂMARA

VISTOS, relatados e discutidos estes autos de recurso de reconsideração interposto pela Sra. Maria Marta Baião Seba (XXX.035.107-XX) ., presidente do Centro de Informação Mulher (CIM) , contra o Acórdão 8530/2017-TCU-Primeira Câmara,
ACORDAM os Ministros do Tribunal de Contas da União, reunidos em sessão da 1ª Câmara, ante as razões expostas pelo Relator, em:
9.1. com fundamento nos arts. 32, inciso I e 33, da Lei 8.443/1992, conhecer do recurso de reconsideração interposto pela Sra. Maria Marta Baião Seba (XXX.035.107-XX) , para, no mérito, dar-lhe provimento parcial, retificando-se os valores contidos no subitem 9.1 do Acórdão 8530/2017-TCU-Primeira Câmara, nos seguintes termos:
	VALOR ORIGINAL (Reais) 
	DATA DA OCORRÊNCIA

	8.725,96 (débito) 
	4/7/2012

	759,17 (crédito) 
	24/10/2014

9.2. tornar sem efeito as multas aplicadas individualmente à Sra. Maria Marta Baião Seba (XXX.035.107-XX) e ao Centro de Informação Mulher - CIM (53.454.633/0001-36) por meio do subitem 9.2 do Acórdão 8530/2017-TCU-Primeira Câmara; 
9.3. manter inalteradas as demais disposições contidas na decisão recorrida; 
9.4. dar ciência desta deliberação à recorrente e ao Centro de Informação Mulher - CIM (53.454.633/0001-36) ; e
9.5. encaminhar cópia da presente deliberação à Secretaria de Políticas para as Mulheres da Presidência da República e ao Procurador-Chefe da Procuradoria da República no Estado de São Paulo.

Recurso de reconsideração interposto contra o Acórdão 8.530/2017-TCU-1ª Câmara, decisão por meio da qual o Tribunal julgou irregular a tomada de contas especial instaurada contra a recorrente e a entidade que preside, o Centro de Informação Mulher (CIM), com aplicação de multas, em razão da impugnação de despesas do Convênio 7/2011 (Siafi 755948), firmado junto à Secretaria de Políticas para Mulheres da Presidência da República (SPM/PR).

Primeira Câmara

Secretaria de Políticas para as Mulheres da Presidência da República.

3. Recorrente: Maria Marta Baião Seba (XXX.035.107-XX).

13.1. Ministros presentes: Walton Alencar Rodrigues (Presidente), Benjamin Zymler, Bruno Dantas e Vital do Rêgo (Relator).
13.2. Ministro-Substituto presente: Weder de Oliveira.

VITAL DO RÊGO

Ministro Bruno Dantas.

Com pequenos ajustes de forma, reproduzo a seguir, como parte do relatório, a instrução de mérito lançada à peça 62, que contou com a anuência do corpo dirigente da Secretaria de Recursos, peças 63 e 64:
INTRODUÇÃO
1.	Trata-se de recurso de reconsideração interposto por Maria Marta Baião Seba (peça 44) , presidente da entidade Centro Informação Mulher - CIM, contra o Acórdão 8530/2017-TCU-Primeira Câmara (Peça 27) , da relatoria do Ministro Bruno Dantas, destacando-se os itens impugnados:
9.1 com fundamento nos arts. 1º, inciso I, 16, inciso III, alíneas "b" e "c", da Lei 8.443/1992 c/c os arts. 19 e 23, inciso III, da mesma Lei, e com arts. 1º, inciso I, 209, incisos II e III referentes às ocorrências atribuídas aos responsáveis, e §3º, 210 e 214, inciso III, do Regimento Interno, julgar irregulares as contas de Maria Marta Baião Seba (XXX.035.107-XX) e do Centro Informação Mulher (CNPJ 53.454.633/0001-36) , condenando-os, solidariamente, ao pagamento das quantias a seguir especificadas, com a fixação do prazo de quinze dias, a contar das notificações, para comprovarem, perante o Tribunal (art. 214, inciso III, alínea "a", do Regimento Interno) , o recolhimento da dívida aos cofres do Tesouro Nacional, atualizadas monetariamente e acrescidas dos juros de mora, calculados a partir das datas discriminadas, até a data dos recolhimentos, na forma prevista na legislação em vigor, abatendo-se, na oportunidade, os valores já ressarcidos:
	VALOR ORIGINAL (Reais) 
	DATA DA OCORRÊNCIA

	99.333,34 (débito) 
	4.7.2012

	759,17 (crédito) 
	24.10.2014

9.2 aplicar a Maria Marta Baião Seba (XXX.035.107-XX) e Centro Informação Mulher (CNPJ 53.454.633/0001-36) , individualmente, a multa prevista no art. 57 da Lei 8.443/1992 c/c o art. 267 do Regimento Interno, no valor de R$ 10.000,00 (dez mil reais) , fixando-lhes o prazo de 15 (quinze) dias, a contar das notificações, para comprovarem, perante o Tribunal (art. 214, inciso III, alínea "a", do Regimento Interno) , o recolhimento das dívidas aos cofres do Tesouro Nacional, atualizadas monetariamente desde a data do acórdão até a dos efetivos recolhimentos, se forem pagas após o vencimento, na forma da legislação em vigor;
9.3 aplicar a Maria Marta Baião Seba (XXX.035.107-XX) a multa prevista no art. 58, inciso II, da Lei 8.443/92 c/c o art. 268, inciso II, do Regimento Interno do TCU, no valor de R$ 5.000,00 (cinco mil reais) , fixando-lhe o prazo de quinze dias, a contar da notificação, para que comprove, perante o Tribunal (art. 214, inciso III, alínea "a", do Regimento Interno/TCU) , o recolhimento da multa ao Tesouro Nacional, atualizada monetariamente da data do presente acórdão até a do efetivo recolhimento, se for paga após o vencimento, na forma da legislação em vigor.
9.4 autorizar, caso requerido, nos termos do art. 26 da Lei 8.443/1992, c/c o art. 217 do Regimento Interno do Tribunal, o parcelamento do débito em até 36 (trinta e seis) parcelas, corrigidas monetariamente até a data do pagamento, esclarecendo aos responsáveis que a falta de pagamento de qualquer parcela importará no vencimento antecipado do saldo devedor (§ 2º do art. 217 do Regimento Interno do Tribunal) , sem prejuízo das demais medidas legais;
9.5 autorizar, desde logo, a cobrança judicial da dívida, caso não atendida a notificação, nos termos do art. 28, inciso II, da Lei 8.443, de 1992;
9.6 encaminhar cópia da decisão, bem como do relatório e voto que a fundamentaram à Secretaria de Políticas para as Mulheres da Presidência da República;
9.7 encaminhar cópia da presente deliberação, bem como do relatório e do voto que a fundamentarem, ao Procurador-Chefe da Procuradoria da República no Estado de São Paulo, nos termos do § 3º do art. 16 da Lei 8.443/1992 c/c o § 7º do art. 209 do Regimento Interno do TCU, para adoção das medidas que entender cabíveis.
HISTÓRICO
2.	A tomada de contas especial (TCE) sob comento foi instaurada pela então Secretaria de Políticas para as Mulheres da Presidência da República (SPM/PR) , em desfavor do Centro Informação Mulher (CIM) e de sua presidente, Maria Marta Baião Seba, em razão da impugnação total das despesas do Convênio 007/2011-SPM/PR (Siconv 755948) , que tinha por objeto apoiar o projeto "Fabrica de Imagens - Instalação Circulante do Feminino". Em síntese, consistia na montagem de oito exposições nas cidades de São Paulo/SP, Embu das Artes/SP, São Bernardo do Campo/SP, Guarulhos/SP, Diadema/SP, Vitória/ES, Rio de Janeiro/RJ e Brasília/DF (peça 1, p. 33) .
2.1. O referido convênio foi firmado em 30/8/2011 e teve vigência até 29/8/2014, no valor de R$ 400.180,00 sendo R$ 320.000,00 à conta do concedente e R$ 80.180,00 em bens e serviços referentes à contrapartida do convenente. Os recursos foram liberados em três parcelas conforme a seguir (peça 1, p. 59, 82 e 107) : 
	Data
	Ordem Bancária
	Valor

	5/10/2011
	110B801004
	R$ 106.666,67

	29/6/2012
	120B800889
	R$ 106.666,67

	Total
	R$ 213.333,34

2.2. Na fase interna da TCE, o órgão concedente concluiu pela impugnação total das despesas, devido a irregularidades identificadas no parecer técnico financeiro, a saber: pagamento à empresa de propriedade da dirigente da entidade, procedimentos licitatórios irregulares (ausência de pesquisa de mercado) , apresentação de extratos bancários incompletos, aplicação de recursos em modalidade de investimento diversa de poupança, recibos de diárias inválidos, notas fiscais sem a descrição dos serviços e ausência de bilhetes aéreos para comprovação das viagens (peça 2, p. 77-82) .
2.3. Essas irregularidades resultaram na não aprovação da prestação de contas do convênio e impugnação total das despesas. Desse modo, o órgão concedente deixou de repassar a 3ª parcela e última parcela prevista. Segundo o parecer técnico da concedente, das 8 exposições previstas, foram realizadas 5. Com a execução física de 66,7% do objeto, concluiu-se pela sua aprovação parcial em relação ao cumprimento do objeto (peça 44, p. 28-32) . O Controle Interno anuiu a impugnação total das despesas (peça 5, p. 107-118) .
2.4. No âmbito do TCU, os responsáveis foram regularmente citados e apresentaram suas alegações de defesa em conjunto para as seguintes irregularidades (peças 7, 20 e 21) :
	TERMO DE REFERÊNCIA
	VALOR GLOSADO (R$) 
	IRREGULARIDADE (S) 

	001/2011  (peça 2, p. 120/152) ;
006/2011  (peça 3, p. 45/66) ;
018/2011  (peça 4, p. 36/54) 
	58.100,00
	a) contratação da empresa Marta Baião Projetos Educacionais Ltda. - ME, sendo que as Sras. Maria Marta Baião Seba (Presidente do CIM) e Neusa José de Brito (Tesoureira do CIM) eram sócias da empresa contratada e receberam pagamentos relacionados aos contratos; 

	003/2011
 (peça 2, p. 175/203) 
	25.200,00
	b) contratação de associado do CIM para prestação de serviços de oficineiro de leitura, restando comprovado que a empresa individual do contratado tinha o mesmo endereço do CIM à época (peças 1, pp. 115/23, e 2, p. 183) ; 

	004/2011
 (peça 3, p. 3/21) 
	10.000,00
	c) contratação de associada do CIM, que exercia a função de 1ª Conselheira do Conselho Fiscal do CIM, para prestação de serviços de recepcionista para eventos (peças 2, p. 110, e 3, p. 9) ;

	006/2011
 (peça 3, p. 45/66) 
	9.600,00
	d) contratação de associada do CIM, para prestação de serviços de monitoramento de gênero e cultura (peças 2, p. 111, e 3, p. 56) ;

	005/2011
 (peça 3, p. 22/39) 
	8.000,00
	e) contratação de associada do CIM, para prestação de serviços de monitoramento de acervo da biblioteca (peças 2, p. 111, e 3, p. 30) ; 

	011/2011
 (peça 3, p. 143/77) 
	3.190,00
	f) contratação de empresa para a criação de som, montagem de som e multimídia e material de iluminação, não constando nenhuma proposta no Siconv e restando evidenciado que a empresa contratada tinha o mesmo endereço da presidente do CIM, Sra. Maria Marta Baião Seba; 

	002/2011
 (peça 2, p
p. 153/174) 
005/2011
 (peça 3, p. 22/39) 
007/2011
 (peça 3, p. 75/93) 
008/2011
 (peça 3, p. 94/106) 
010/2011
 (peça 3, p. 124/137) 
019/2011
 (peça 4, p. 56/72) 
020/2011
 (peça 4, p. 73/93) 
021/2011
 (peça 4, p. 94/106) 
033/2012
 (peça 4, p. 160/172) 
	58.100,00
	g) contratação de pessoal por intermédio de termos de referência que contêm as seguintes irregularidades: ausência de descrição dos serviços a serem prestados nos termos de referência; ausência de pesquisas de preço de mercado/cotações; notas fiscais de prefeitura sem descrição dos serviços; datas incoerentes: termo de referência, homologação, contrato e pagamentos; 

	014/2011
 (peça 3, pp. 178/87) 
015/2011
 (peças 3, pp. 188/95, e 4, pp. 3/12) 
016/2011
 (peça 4, pp. 13/23) 
	 
7.420,00
10.785,00
	h) contratação de empresas para prestação de serviços gráficos e revelação/ampliação de fotos, com as seguintes irregularidades: ausência de descrição dos serviços a serem prestados nos termos de referência; ausência de pesquisas de preço de mercado/cotações; notas fiscais de prefeitura sem descrição dos serviços; datas incoerentes: termo referência, homologação, contrato e pagamentos;

	022/2011
 (peça 4, pp. 107/13) 
023/2011
 (peça 4, pp. 114/8) 
025/2011
 (peça 4, pp. 127/33) 
026/2011
 (peça 4, pp. 134/41) 
	6.845,19
	i) contratação de empresas para prestação de outros serviços e fornecimento de material, com as seguintes irregularidades: cotações inválidas e notas fiscais sem discriminação dos produtos/serviços;

	009/2011
 (peça 3, pp. 110/23) 
031/2012
 (peça 4, pp. 142/57) 
032/2012
 (peça 4, pp. 158/9) 
	16.015,75
	j) contratação de empresas para prestação de serviços de compra de passagens aéreas, hospedagem e transporte de cargas, com as seguintes irregularidades: ausência de cotações e não apresentação de bilhetes aéreos;
k) pagamento de diárias para a Associação Capixaba de Artesãos com sede em Vitória para participar de evento na cidade de Vitória (peça 2, pp. 115/9, e 3, p. 140) , assim como pagamento de diárias com base em recibos inválidos (peça 4, pp. 173/87) .

	TOTAL
	213.255,94
	-

Fonte: Voto do ministro relator (peça 28) 
2.5. Em sua análise de mérito, a unidade instrutora (Secex-SP) , em pareceres uniformes, concluiu pela rejeição das alegações de defesa dos responsáveis e propôs julgar irregulares suas contas, com fundamento no art. 16, inciso III, alíneas "b" e "c" da Lei 8.443/1992, com a imputação do débito solidário e a aplicação da multa prevista no art. 57 da Lei 8.443/1992 (peças 23 a 25) .
2.6. O Ministério Público junto ao TCU, por entender haver nos autos provas que demonstram a execução de parte do objeto pactuado, em especial diversos relatórios de aprovação da execução física do objeto de autoria do órgão concedente, divergiu do entendimento da Secex-SP e propôs diminuir o valor do débito, mantendo-se, todavia, o julgamento pela irregularidade das contas com o mesmo fundamento da unidade instrutora e acrescentando a multa do art. 58, inciso I da Lei 8.443/1992, no que foi acompanhado pelo ministro relator (peças 26 e 28) .
2.7. Dessa forma, o ministro relator Bruno Dantas, por concluir pela efetiva prestação de serviços referentes às alíneas "a" a "f", acolheu as alegações de defesa e afastou o débito correspondente. Com relação às demais despesas descritas nas alíneas "g" a "k", manteve a glosa, por entender prejudicada a configuração do nexo causal. Além disso, aplicou a multa do art. 57 e do art. 58, da Lei 8.443/1992, por considerar infração à norma regulamentar de natureza contábil, financeira, orçamentária, operacional e patrimonial a inobservância do art. 45 da Portaria 127/2008. 
2.8. Inconformada, a representante da entidade interpôs recurso de reconsideração contra o Acórdão 8530/2017-TCU-Primeira Câmara, requerendo que seja reformado de forma a absolvê-la da infração a ela imputada e extinguindo-se todos os seus efeitos legais (peças 44) .
 ADMISSIBILIDADE
3. Reitera-se o exame preliminar de admissibilidade contido na peça 50, ratificado pelo Ministro-relator, Vital do Rêgo, na peça 53, que concluiu pelo conhecimento do recurso, suspendendo-se os efeitos dos itens 9.1, 9.2, 9.3 e 9.5 do Acórdão 8530/2017-TCU-Primeira Câmara, em relação à recorrente e a todos os demais responsáveis condenados em solidariedade, eis que preenchidos os requisitos processuais aplicáveis à espécie.
MÉRITO
4.	Delimitação
4.1. Constitui objeto do recurso as seguintes questões: 
a) se deve ser afastada a hipótese de que não houve prestação de contas por parte das recorrentes (peça 44, p. 5) ; 
b) se houve cumprimento da execução financeira das despesas descritas nas alíneas "g" a "k" do voto condutor do acórdão recorrido com a devida comprovação do nexo causal entre os desembolsos e os pagamentos efetuados (peça 44, p.5-8) ; 
c) se a recorrente agiu com boa-fé (peça 44, p. 5) .
5.	Se deve ser afastada a hipótese de que não houve prestação de contas por parte da recorrentes (peça 44, p. 5) .
5.1. A recorrente afirma que as prestações de contas da 1ª e da 2ª parcela do Convênio 7/2011 foram apresentadas e gravadas no Siconv, sendo certo que o órgão concedente aprovou e serviu de base para as liberações (peça 44, p. 5) ;
	Análise
5.2. Os argumentos da recorrente não procedem uma vez que esse fato - omissão no dever de prestar contas - não foi aventado na presente TCE, nem pelo órgão concedente, nem pela unidade técnica, nem pelo ministro relator. 
6.0. Se houve cumprimento da execução financeira das despesas descritas nas alíneas "g" a "k" do voto condutor do acórdão recorrido com a devida comprovação do nexo causal entre os desembolsos e os pagamentos efetuados (peça 44, p.5-8) . 
6.1	. A recorrente afirma que há nos autos comprovação física e financeira da realização das despesas apontadas pelo TCU, descritas nas alíneas "g" a "k", com o estabelecimento do devido nexo causal, com base nos seguintes argumentos:
	a) descreve o objeto do Convênio 7/2011 que são exposições, afirma que cada exposição se propunha a ficar 15 dias no mínimo em cada cidade, que a primeira realizou-se em São Paulo entre março e abril de 2012 e informa sobre a data da vigência inicial e a data de desembolso da 1ª parcela, e que cada exposição requeria 3 meses de preparo, curadoria e treinamento;
	b) informa que as datas que são apontadas como incoerentes no processo respondem a uma metodologia de trabalho que corresponde a estética, que pode parecer incoerente, mas atende e está de acordo com a proposta aprovada e ressalta que os profissionais só vieram a receber ao final;
	c) mesmo com a ausência de cotação para as contratações de serviços e /ou aquisições de bens, há certeza de que a execução física foi totalmente realizada conforme atestou a área técnica da concedente;
	d) sobre as irregularidades na cotação de preços, foi entregue à SPM e juntada aos presentes autos documentação comprobatória para demonstrar a regularidade das contratações e o nexo entre os recursos gastos e a execução do objeto;
	e) sobre a não apresentação de bilhetes aéreos, estamos solicitando a 2ª via desses comprovantes às companhias aéreas, pois se extraviaram;
	f) documentação comprobatória juntada aos autos (peça 44, p. 10-462) : 
		f.1) relatório de execução de cumprimento do objeto - pareceres técnicos - Convênio 7/2011 (Siconv 755948) (peça 44, p. 10-48) ; 
		f.2) documentação referente ao item "g" do voto do ministro relator:
			f.2.1) Termo de Referência 2/2011, de 19/8/2011, referente ao Convênio 755948/2011, para contratação de 1 assistente administrativo, prevendo valor total dos serviços em R$ 19.200,00, termos de adjudicação e homologação, de 1/9/2011 que delibera pela seleção da empresa de José Fernandes da Silva e currículos dos participantes, contrato s/n de prestação de serviços por meio do qual a empresa da recorrente contrata José Fernandes da Silva Apoio Administrativo ME para prestar serviços objeto do convênio, no valor total de R$ 19.200,00, notas fiscais com ateste e transferências em conta corrente, referentes aos serviços descritos no Termo de Referência 002/2011 no ano de 2011 (peça 44, p. 50-85) ;
			f.2.2) Termo de Referência 5/2011, de 19/8/2011, referente ao Convênio 755948/2011, para contratação de 2 profissionais de apoio a biblioteca e organização de acervo e documentos, no valor total de R$ 43.200,00, termos de homologação, de adjudicação, de 1/9/2011, que deliberam pela seleção de Gabriela Maia Cerqueira, seguidos de currículos envolvidos na seleção; contrato s/n, datado de 1/9/2011, de prestação de serviços de Gabriela Maia Cerqueira MEI, rescisão do contrato com Gabriela, datada de 1/3/2012, e Contrato s/n de prestação de serviços de Vanda Nunes Santana, datado de 1/7/2012, no valor de R$ 1.600,00 mensais, todos para serviços de "acervo biblioteca"; notas fiscais e transferências para conta corrente, referentes aos serviços do TF 5/2011 (peça 44, p. 85-105) ; 
			f.2.3) Termo de Referência 7/2011, de 19/8/2011, referente ao Convênio 755948/2011, para contratação de 4 técnicas de biblioteca, prevendo valor total dos serviços em R$ 54.000,00, bem como termos de homologação e de adjudicação, de 1/9/2011 que deliberam pela seleção de Maria Fernanda Pereira Marcelino (MEI) e currículos dos participantes da seleção; contrato s/n de prestação de serviços com a Maria Fernanda Pereira Marcelino (MEI) , datado de 1/9/2011, no valor de R$ 21.600,00 (12 x R$ 1800,00) e rescisão desse contrato, datada de 1/9/2011; notas fiscais com ateste e transferências para conta corrente, referentes aos serviços objeto do TF 007/2011 (peça 44, p. 106-130) :
			f.2.4) Termo de Referência 8/2011, de 19/8/2011, referente ao Convênio 755948/2011, para contratação de 2 profissionais de apoio ao projeto, prevendo valor total dos serviços em R$ 12.000,00, bem como termos de homologação e de adjudicação, de 1/9/2011 que deliberam pela seleção da empresa Santos e Linhares Ass. Projetos Educacionais Ltda. E currículos dos participantes; contrato s/n, de 1/9/2011, no valor total de R$ 12.000,00 para prestação de serviços de apoio; notas fiscais e transferências para conta corrente, referentes aos serviços de apoio contratados com a empresa Santos e Linhares Ass. Projetos Educacionais Ltda. (peça 44, p. 131-152) ;
			f.2.5) Termo de Referência 10/2011, de 4/1/2012, referente ao Convênio 755948/2011, para contratação de 1 profissional monitor de artes, prevendo valor total dos serviços em R$ 21.600,00, bem como termo de adjudicação e termo de homologação, ambos de 11/1/2012, deliberando como vencedor, João Carlos da Silva (MEI) , no valor de R$ 21.600,00, e currículos dos participantes; contrato s/n, de 1/7/2012, firmado com Associação Capixaba de Artesão, para prestação de serviços de monitor de artes; contrato s/n, de 1/9/2011, firmado com João Carlos da Silva (MEI) , para prestação de serviços de monitor de artes; nota fiscal avulsa e transferência para conta corrente, no valor de R$ 1.800,00, referentes aos serviços prestados por Associação Capixaba de Artesão; notas fiscais e transferências para conta corrente, referentes aos serviços de monitor de artes contratados com João Carlos da Silva (MEI) (peça 44, p. 153-169) ;
			f.2.6) Termo de Referência 19/2011, de 19/8/2011, referente ao Convênio 755948/2011, para contratação de um prestador de serviços de apoio, prevendo valor total dos serviços em R$ 21.600,00, bem como termo de adjudicação e termo de homologação, ambos de 1/9/2011, este último que delibera pela seleção de Maristela Sanches Bizarro (MEI) e currículos dos envolvidos na seleção; contrato s/n, de 1/9/2011, firmado com Maristela Sanches Bizarro (MEI) , para prestação de serviços de apoio; nota fiscal e transferência para conta corrente, referentes aos serviços prestados por Maristela Sanches Bizarro (MEI) (peça 44, p. 170-182) ;
			f.2.7) Termo de Referência 20/2011, de 19/8/2011, referente ao Convênio 755948/2011, para contratação de um monitor de workshop de fotografia, prevendo valor total dos serviços em R$ 12.000,00, bem como termo de adjudicação e termo de homologação, ambos de 1/9/2011, este último que delibera pela seleção de Cavalo Marinho Audiovisual Ltda. e currículos dos envolvidos na seleção (peça 44, p. 183-194) ; contrato s/n, de 15/12/2011, firmado com Maristela Sanches Bizarro (MEI) , para prestação de serviços de monitor de workshop de fotografia (peça 44, p. 195-196) ; notas fiscais e transferências para conta corrente, referentes aos serviços prestados por Maristela Sanches Bizarro (MEI) ; contrato s/n, de 1/9/2011, firmado com Cavalo Marinho Audiovisual Ltda., para prestação de serviços de monitor de workshop de fotografia; notas fiscais e transferências para conta corrente, referentes aos serviços prestados por Cavalo Marinho Audiovisual Ltda. (peça 44, p. 183-206) ;
			f.2.8) Termo de Referência 21/2011, de 19/8/2011, referente ao Convênio 755948/2011, para contratação de um monitor de arte, prevendo valor total dos serviços em R$ 3.600,00, bem como termo de adjudicação e termo de homologação, ambos de 1/9/2011, este último que delibera pela seleção de Maria Elizangela Rodrigues da Silva (MEI) e currículos dos envolvidos na seleção; contrato s/n, de 1/9/2011, firmado com Maria Elizangela Rodrigues da Silva (MEI) , para prestação de serviços de monitor de arte; notas fiscais e transferências para conta corrente, referentes aos serviços prestados por Maria Elizangela Rodrigues da Silva (MEI) (peça 44, p. 207-217) ;
			f.2.9) Termo de Referência 33/2012, de 11/6/2012, referente ao Convênio 755948/2011, para contratação de um ator/atriz para realização de performance, prevendo valor total dos serviços em R$ 4.000,00, bem como termo de adjudicação e termo de homologação, ambos de 1/7/2012, este último que delibera pela seleção da empresa Cooperativa Paulista de Teatro e currículos dos envolvidos na seleção; contrato s/n, de 2/7/2012, firmado com Cooperativa Paulista de Teatro, para prestação de serviços de ator/atriz; notas fiscais e transferências para conta corrente, referentes aos serviços prestados por Cooperativa Paulista de Teatro (peça 44, p. 218-229) ;
		f.3) documentação referente ao item "h" do voto do ministro relator:
			f.3.1) Termo de Referência 14/2011, de 19/8/2011, referente ao Convênio 755948/2011, para contratação de serviços gráficos, sem previsão de valor, bem como termo de adjudicação e termo de homologação, ambos de 1/9/2011, este último que delibera pela seleção da empresa Brasil Impresso Gráfica Ltda.; orçamentos, nota fiscal e transferência para conta corrente, referentes aos serviços prestados pela empresa Brasil Impresso Gráfica Ltda. (peça 44, p. 231-239) ;
			f.3.2) Termo de Referência 15/2011, de 1/2/2012, referente ao Convênio 755948/2011, para contratação de serviços gráficos, prevendo valor total dos serviços em R$ 13.000,00, bem como termo de adjudicação e termo de homologação, ambos de 10/2/2012, este último que delibera pela seleção da empresa Bit Plotagem Ltda.; orçamentos dos participantes; contrato s/n, de 13/2/2012, no valor de R$ 13.000,00, firmado com Bit Plotagem Ltda, para prestação de serviços gráficos; notas fiscais e transferências para conta corrente, referentes aos serviços prestados (peça 44, p. 240-256) ;
			f.3.3) Termo de Referência 16/2011, de 1/2/2012, referente ao Convênio 755948/2011, para contratação de serviços de revelação e ampliação de fotos, prevendo valor total dos serviços em R$ 6.000,00, bem como termo de adjudicação e termo de homologação, ambos de 10/2/2012, este último que delibera pela seleção da empresa Bit Plotagem Ltda.; orçamentos; contrato s/n, de 16/12/2011, firmado com Bit Plotagem Ltda, para prestação de serviços; notas fiscais e transferências para conta corrente, referentes aos serviços prestados (peça 44, p. 257-269) ;
		f.4) documentação referente ao item "i" do voto do ministro relator:
			f.4.1) Termo de Referência 22/2011, de 19/8/2011, referente ao Convênio 755948/2011, para aquisição de tecidos cênicos para as exposições, no valor de R$ 1.000,00, bem como termo de adjudicação e termo de homologação, ambos de 1/9/2011, este último que delibera pela seleção da empresa Tintas Famosas Comercial de Tintas ltda.; orçamentos, nota fiscal e transferência para conta corrente, referentes aos serviços prestados pela empresa Brasil Impresso Gráfica Ltda. (peça 44, p. 271-278) ;
			f.4.2) Termo de Referência 23/2011, de 19/8/2011, referente ao Convênio 755948/2011, para aquisição de material de papelaria, prevendo valor total dos serviços em R$ 3.000,00, bem como termo de adjudicação e termo de homologação, ambos de 1/9/2011, este último que delibera pela seleção da empresa Kalunga Comercio e Industria Grafica Ltda.; orçamentos dos participantes; notas fiscais e transferências para conta corrente, referentes aos serviços prestados (peça 44, p. 279-292) ;
			f.4.3) Termo de Referência 25/2011, de 19/8/2011, referente ao Convênio 755948/2011, para aquisição de cantoneiras (telas para pinturas) , prevendo valor total dos serviços em R$ 1.000,00, bem como termo de adjudicação e termo de homologação, ambos de 1/9/2011, este último que delibera pela seleção da empresa Molduras e Vidraçaria RAI ltda. MEI; orçamentos; notas fiscais e transferências para conta corrente, referentes aos serviços prestados (peça 44, p. 293-300) ;
			f.4.4) Termo de Referência 26/2011, de 3/9/2011, referente ao Convênio 755948/2011, para contratação de 1 técnico de montagem de som, prevendo valor total dos serviços em R$ 3.200,00, bem como termo de adjudicação e termo de homologação, ambos de 3/9/2011, este último que delibera pela seleção da empresa C.AS.T Comércio de Automação em Sistemas e Tecnologia Ltda.; orçamentos; contrato s/n, de 5/2/2012, firmado com a empresa C.AS.T Comércio de Automação em Sistemas e Tecnologia Ltda. para prestação de serviços; notas fiscais e transferências para conta corrente, referentes aos serviços prestados (peça 44, p. 301-312) ;
		f.5) documentação referente ao item "j" do voto do ministro relator:
			f.5.1) Termo de Referência 9/2011, de 4/1/2012, referente ao Convênio 755948/2011, para aquisição de passagens aereas, prevendo valor total dos serviços em R$ 27.000,00, bem como termo de adjudicação e termo de homologação, ambos de 11/1/2012, este último que delibera pela seleção da empresa Tory Viagens e Turismo Ltda.; contrato s/n, de 15/12/2011, com essa empresa; notas fiscais e transferências para conta corrente, referentes aos serviços prestados (peça 44, p. 314-334) ;
			f.5.2) Termo de Referência 31/2012, de 11/6/2012, referente ao Convênio 755948/2011, para contratação de serviços de transporte de cargas (aéreo) para transporte de materiais das exposições do projeto, prevendo valor total dos serviços em R$ 5.000,00, bem como termo de adjudicação e termo de homologação, ambos de 30/7/2012, este último que delibera pela seleção da empresa Vialog Logística e Transportes Ltda.; orçamentos; notas fiscais e transferências para conta corrente, referentes aos serviços prestados (peça 44, p. 335-353) ;
			f.5.3) Termo de Referência 32/2012, de 11/6/2012, referente ao Convênio 755948/2011, para contratação de serviços de hospedagem, prevendo valor total dos serviços em R$ 5.400,00, bem como termo de adjudicação e termo de homologação, ambos de 30/6/2012, este último que delibera pela seleção da empresa Tory Viagens e Turismo Ltda.; contrato s/n, de 30/6/2012; notas fiscais e transferências para conta corrente, referentes aos serviços prestados (peça 44, p. 354-363) ;
		f.6) documentação referente ao item "k" do voto do ministro relator, pagamento de diárias:
			f.6.1) Recibo de diárias e transferências para conta-corrente, (peça 44, p. 399) ;
		f.7) extratos da conta corrente específica do Convênio 755948/2011, do Banco do Brasil, Ag. 717-x, conta 88.347-6, de outubro a dezembro/2011 (peça 44, p. 400-423) ;
		f.8) extratos de aplicação financeira do Banco do Brasil, Ag. 717-x, conta corrente 88.3347-6, de outubro a dezembro/2011 (peça 44, p. 424-462) .
Análise
6.2. Os argumentos da recorrente merecem, em parte, prosperar. A comprovação da boa e regular aplicação de recursos públicos transferidos mediante convênios e outros instrumentos congêneres evidencia-se mediante a execução física e financeira da avença, acompanhada do nexo de causalidade entre uma e outra. 
6.3. Há vasta jurisprudência desta Corte enunciando que a execução física do objeto ou mesmo parte dele, por si só, não comprova que os recursos foram aplicados corretamente, cabendo ao responsável demonstrar o nexo causal entre os recursos que lhe foram repassados e os documentos de despesas referentes à execução, tais como notas de empenho, recibos, extratos bancários, de forma que seja possível confirmar que determinado bem ou serviço foi custeado com os recursos transferidos (Acórdão 6098/2017-TCU-Primeira Câmara, relatoria do Min. Benjamin Zymler, 6.968/2014-TCU-1ª Câmara, relatoria do Min. Bruno Dantas, 5423/2017-TCU-2ª Câmara, relatoria do Ministro Aroldo Cedraz, 3.917/2016-TCU-1ª Câmara, relatoria do Ministro Bruno Dantas, 3.384/2011-TCU-2ª Câmara, relatoria do Ministro André de Carvalho, 1.099/2007-TCU-2ª Câmara, relatoria do Ministro Aroldo Cedraz) .
6.4. Toda a documentação juntada aos autos foi detalhadamente examinada, de modo a buscar a correlação necessária à comprovação financeira com o devido nexo causal entre as despesas decorrentes do objeto e o extrato bancário da conta específica, o que, no presente caso, não se confirmou em sua totalidade, como evidenciado à peça 61.
6.5. Como resultado, foi possível comprovar a execução financeira com a configuração do nexo de causalidade entre os contratos firmados, os comprovantes de pagamentos apresentados e os desembolsos efetuados na conta-específica, no valor de R$ 59.800,70, para fins de afastamento do débito (peça 61) : 
	IRREGULARIDADE (S) 
	TERMO DE REFERÊNCIA
	EXECUÇÃO FINANCEIRA COMPROVADA (R$) 

	g) contratação de pessoal por intermédio de termos de referência que contêm as seguintes irregularidades: ausência de descrição dos serviços a serem prestados nos termos de referência; ausência de pesquisas de preço de mercado/cotações; notas fiscais de prefeitura sem descrição dos serviços; datas incoerentes: termo de referência, homologação, contrato e pagamentos; 
	002/2011  (peça 2, p
p. 153/174) 
	12.800,00

		005/2011  (peça 3, p. 22/39) 
	8.000,00

		007/2011  (peça 3, p. 75/93) 
	10.800,00

		008/2011  (peça 3, p. 94/106) 
	5.000,00

		010/2011
 (peça 3, p. 124/137) 
	5.400,00

		019/2011
 (peça 4, p. 56/72) 
	1.800,00

		020/2011
 (peça 4, p. 73/93) 
	4.000,00

		021/2011
 (peça 4, p. 94/106) 
	-

		033/2012
 (peça 4, p. 160/172) 
	500,00

	h) contratação de empresas para prestação de serviços gráficos e revelação/ampliação de fotos, com as seguintes irregularidades: ausência de descrição dos serviços a serem prestados nos termos de referência; ausência de pesquisas de preço de mercado/cotações; notas fiscais de prefeitura sem descrição dos serviços; datas incoerentes: termo referência, homologação, contrato e pagamentos;
	014/2011
 (peça 3, pp. 178/87) 
	-

		015/2011
 (peças 3, pp. 188/95, e 4, pp. 3/12) 
	-

		016/2011
 (peça 4, pp. 13/23) 
	5.520,00

	i) contratação de empresas para prestação de outros serviços e fornecimento de material, com as seguintes irregularidades: cotações inválidas e notas fiscais sem discriminação dos produtos/serviços;
	022/2011  (peça 4, pp. 107/13) 
	-

		023/2011  (peça 4, pp. 114/8) 
	920,70

		025/2011  (peça 4, pp. 127/33) 
	960,00

		026/2011  (peça 4, pp. 134/41) 
	800,00

	j) contratação de empresas para prestação de serviços de compra de passagens aéreas, hospedagem e transporte de cargas, com as seguintes irregularidades: ausência de cotações e não apresentação de bilhetes aéreos;
	009/2011  (peça 3, pp. 110/23) 
	-

		031/2012
 (peça 4, pp. 142/57) 
	1.100,00

	k) pagamento de diárias para a Associação Capixaba de Artesãos com sede em Vitória para participar de evento na cidade de Vitória (peça 2, pp. 115/9, e 3, p. 140) , assim como pagamento de diárias com base em recibos inválidos (peça 4, pp. 173/87) .
	032/2012
 (peça 4, pp. 158/9) 
	2.200,00

	TOTAL
		59.800,70

	DÉBITO REMANESCENTE
	39.532,64
	
6.6. Quanto à não apresentação de bilhetes aéreos, cujos comprovantes a recorrente não juntou aos autos, a importância correspondente não comprovada está compondo o débito imputado. 
6.7. Assim, de acordo com os valores e as datas dos pagamentos que tiveram o nexo causal comprovado, conclui-que remanesce o débito no seguinte valor:
	VALOR ORIGINAL (Reais) 
	DATA DA OCORRÊNCIA

	39.532,64 (débito) 
	4/7/2012

	759,17 (crédito) 
	24/10/2014

7.0.	Se a recorrente agiu com boa-fé (peça 44, p. 5) ;
7.1. A recorrente afirma que agiu com boa-fé, com base nos seguintes argumentos:
	a) as documentações contábeis foram apresentadas e o objeto foi cumprido parcialmente, por um único motivo que foi a não liberação da 3ª parcela do Convênio 7/2011;
	b) não é possível afirmar nem comprovar a má-fé;
	c) erros administrativos podem ter ocorrido, mas não por má-fé e sim por falta de experiência da entidade convenente e por falta de acompanhamento do órgão concedente.
Análise
7.2. Não há como acolher as razões recursais. A boa-fé deve ser objetivamente analisada e provada no caso concreto, considerando-se a prática efetiva e as consequências de determinado ato à luz de um modelo de conduta social, adotada por um indivíduo leal, cauteloso e diligente (Acórdão 2414/2006-TCU-Primeira Câmara, da relatoria do Min. Augusto Nardes) .
7.3. No presente caso, há mais de uma irregularidade constituída no débito decorrente do cumprimento parcial da execução financeira do objeto e infração à norma regulamentar de natureza contábil, financeira, orçamentária, operacional e patrimonial a inobservância do art. 45 da Portaria 127/2008.
7.4. Além disso, a boa-fé não pode ser presumida ou acatada a partir de mera alegação, devendo ser demonstrada e comprovada a partir dos elementos que integram os autos, o que também não ocorreu neste caso, uma vez que a recorrente não apresentou excludente de culpabilidade. 
7.5. Diante desses elementos, não é possível, aferir a boa-fé da recorrente, o que inviabiliza a desconstituição do acórdão recorrido para que lhe seja concedido novo prazo para o recolhimento do débito.
CONCLUSÃO
8.	Das análises anteriores, conclui-se que:
a) é improcedente a alegação da recorrente quanto à omissão no dever de prestar contas; 
b) dentre as despesas descritas nas alíneas "g" a "k" do voto condutor do acórdão recorrido, foi possível comprovar a execução financeira com a devida configuração do nexo de causalidade entre os contratos firmados, os comprovantes de pagamentos apresentados e os desembolsos efetuados na conta-específica do Convênio 7/2011 referente à importância de R$ 59.800,70, para fins de afastamento do débito, remanescendo o seguinte:
	VALOR ORIGINAL (Reais) 
	DATA DA OCORRÊNCIA

	39.532,64 (débito) 
	4/7/2012

	759,17 (crédito) 
	24/10/2014

c) não há como afirmar a ocorrência de boa-fé da recorrente.
8.1. Desta forma, os elementos juntados aos autos e os argumentos expendidos pela parte têm o condão de modificar a deliberação recorrida para afastamento de parte do débito imputado à recorrente. 
INFORMAÇÕES ADICIONAIS
9.0. Importante trazer aos autos a informação de que, além do mencionado TC Processo 003.458/2016-4 que já foi concluído, a recorrente Maria Marta Baião Seba, na condição de Presidente da entidade, e o Centro de Informação Mulher - CIM estão sendo responsabilizados em outros processos de tomada de contas especial no âmbito desta Corte de Contas, todos da relatoria do Ministro Bruno Dantas, com a situação processual atualizada até a data da instrução, a saber:
	a) TC 011.543/2015- 9 - aguardando pronunciamento no Gabinete do Ministro Relator;
	b) TC Processo 011.547/2015-4 - na Serur para análise de recursos de reconsideração interposto por Maria Marte Baião Seba, em função do Acórdão 4983/2017-TCU-Primeira Câmara que julgou suas contas irregulares, condenando-a, solidariamente com o Centro de Informação Mulher-CIM, ao pagamento do total dos recursos repassados e aplicação de multa.
	c) TC Processo 003.458/2016-4 - concluído regular com ressalva, por meio do Acórdão 177/2017-TCU-Primeira Câmara.   
9.1. Esses processos, com exceção do TC Processo 003.458/2016-4 passaram por auditoria da Secretaria de Controle Interno da Presidência da República, após o recebimento de denúncia quanto a possíveis irregularidades em sua execução. Os resultados dessa auditoria estão consubstanciados na Nota Técnica (JTIP/AMS) nº 99/2013/COFIP/CISET/SG-PR e abrangeu os convênios Siafi 731968, 755948 e 637902.
9.2. Conforme informação da Secex-SP, o convênio objeto do TC Processo 003.458/2016-4, citado pela recorrente no item 11 retro, não foi objeto da citada auditoria, tendo, no entanto, sua execução prejudicada pela interrupção no repasse de recursos em função das irregularidades constatadas nos demais instrumentos (TC Processo 003.458/2016-4, peça 13) .
PROPOSTA DE ENCAMINHAMENTO
10.0. Diante do exposto, com fundamento nos artigos 32, inciso I; e 33, da Lei 8.443/1992, submetem-se os autos à consideração superior, com posterior encaminhamento ao Ministério Público junto ao Tribunal de Contas da União e ao Gabinete do Relator, propondo:
a) conhecer do recurso e, no mérito, dar-lhe provimento parcial para afastar o valor de R$ 59.532,64 do débito anteriormente imputado, retificando os valores contidos no item 9.1 do acórdão recorrido nos seguintes termos:
	VALOR ORIGINAL (Reais) 
	DATA DA OCORRÊNCIA

	39.532,64 (débito) 
	4/7/2012

	759,17 (crédito) 
	24/10/2014

b) comunicar a deliberação que vier a ser proferida por esta Corte à recorrente, à Procuradoria da República no Estado de São Paulo e demais interessados.
O Ministério Público junto ao TCU, nos autos representado pelo Procurador Júlio Marcelo de Oliveira, manifestou-se parcialmente de acordo com o encaminhamento proposto pela Serur, por entender que outras despesas, além daquelas apontadas pela unidade, devem ser acolhidas, consoante o parecer acostado à peça 65.
Reproduz-se a seguir trecho do referido parecer que traz a fundamentação da posição externada pelo Parquet especializado:
O Ministério Público de Contas vai além da proposta da unidade técnica especializada e opina pelo acolhimento de outras despesas também, na forma descrita a seguir.
Como visto, foram identificadas nos autos, entre outras, as seguintes falhas:
a) ausência de descrição, nos termos de referência, dos serviços a serem prestados;
b) ausência de pesquisas de preço de mercado/cotações ou cotações inválidas;
c) notas fiscais sem descrição dos produtos/serviços;
d) datas incoerentes: termo de referência, homologação, contrato e pagamentos.
Essas falhas não se mostram bastantes para justificar a manutenção de parte da condenação em débito, haja vista a sua natureza, a documentação complementar trazida ao processo no bojo do recurso de reconsideração e o reexame de todo o processo. 
A análise combinada das informações constantes dos termos de referência, dos currículos, dos contratos de prestação de serviços, de algumas propostas de preço, das notas fiscais, dos comprovantes de depósito/transferência e dos extratos bancários (peça 44, pp. 49/462) permite concluir pela regularidade da execução física e financeira de parte do objeto da condenação, consoante detalhes que seguem:
I - "g) contratação de pessoal por intermédio de termos de referência que contêm as seguintes irregularidades: ausência de descrição dos serviços a serem prestados nos termos de referência; ausência de pesquisas de preço de mercado/cotações; notas fiscais de prefeitura sem descrição dos serviços; datas incoerentes: termo de referência, homologação, contrato e pagamentos;"  (Termos de Referência 002/2011, peça 2, pp. 153/174; 005/2011, peça 3, pp. 22/39; 007/2011, peça 3, pp. 75/93; 008/2011, peça 3, pp. 94/106; 010/2011, peça 3, pp. 124/37; 019/2011, peça 4, pp. 56/72; 020/2011, peça 4, pp. 73/93; 021/2011, peça 4, pp. 94/106; 033/2012, peça 4, p. 160/172) :
- a documentação apresentada em grau recursal consta da peça 44, pp. 49/229:
- sobre o TR 2/2011 (contratação da José Fernandes da Silva Apoio Administrativo ME, peça 44, pp. 50/85 e 401/16) , a Serur somente aceitou 8 parcelas de R$ 1.600,00, no total de R$ 12.800,00 (peça 61, pp. 1/2) , mas os elementos apresentados fazem prova de despesas no total de R$ 21.000,00 (12 parcelas de R$ 1.600,00 e 1 de R$ 1.800,00, notas fiscais 114, 117, 121, 125, 128, 130, 147 a 149, 151, 156, 158 e 162) . O extrato bancário aponta os débitos relativos às notas fiscais 128, 130 148 158 e 162, cujas despesas não foram aceitas pela unidade técnica especializada (peça 44, pp. 405/6, 410 e 414/5) ;
- quanto ao TR 8/2011 (contratação de 2 profissionais para exercer as funções de apoio: empresa Santos e Linhares Ass. em Projetos Educacionais Ltda. ME, peça 44, pp. 131/52 e 405) , a Serur somente aceitou 5 parcelas de R$ 1.000,00, no total de R$ 5.000,00 (peça 61, pp. 5/6) , mas os elementos apresentados fazem prova de despesas no total de R$ 7.000,00 (7 parcelas de R$ 1.000,00, notas fiscais 99, 102, 105 e 119 a 122) . Por si só, a ausência do número do convênio na NF 99 (peça 44, p. 139) não compromete a despesa, a qual consta do extrato (peça 60) , e, no tocante à NF 119 (peça 44, p. 145) , o extrato aponta quatro débitos de R$ 1.000,00 no dia 23/7/2012 (peça 44, p. 411) ;
- em relação ao TR 21/2011 (contratação de monitor de arte/costura, sra. Maria Elizangela Rodrigues da Silva (MEI) , peça 44, pp. 207/17) , a Serur não aceitou despesa alguma (peça 61, p. 14) , mas os elementos apresentados fazem prova de despesa no total de R$ 1.800,00, pois, embora a NF 19 não contenha indicação do número do convênio (peça 44, p. 216) , o extrato acusa débito neste valor (peça 60) ;
- no que se refere ao TR 33/2012 (contratação de um ator/atriz para realização de performance nas exposições: Cooperativa Paulista de Teatro, peça 44, pp. 218/29 e 412) , a Serur somente aceitou 1 parcela de R$ 500,00 (peça 61, p. 20) , mas os elementos apresentados fazem prova de despesas no total de R$ 1.500,00 (3 parcelas de R$ 500,00, notas fiscais 26594, 26600 e 26601) , pois o extrato registra três débitos de R$ 500,00 no dia 24/8/2012 (peça 44, p. 412) ;
- nesse cenário, o MP de Contas entende que deve ser integralmente afastada, do débito, a parcela de R$ 58.100,00, e não apenas os R$ 48.300,00 propostos pela unidade técnica especializada;
	VALOR DA CONDENAÇÃO (R$) 
	VALOR ACEITO PELA SERUR (R$) 
	VALOR ACEITO PELO MP DE CONTAS (R$) 

	58.100,00
	48.300,00
	58.100,00

II - "h) contratação de empresas para prestação de serviços gráficos e revelação/ampliação de fotos, com as seguintes irregularidades: ausência de descrição dos serviços a serem prestados nos termos de referência; ausência de pesquisas de preço de mercado/cotações; notas fiscais de prefeitura sem descrição dos serviços; datas incoerentes: termo referência, homologação, contrato e pagamentos;" (Termos de Referência 014/2011, peça 3, pp. 178/87; 015/2011, peças 3, pp. 188/95, e 4, pp. 3/12; 016/2011, peça 4, pp. 13/23) :
- a documentação apresentada em grau recursal consta da peça 44, pp. 231/69:
- sobre o TR 14/2011 (contratação de serviços gráficos (mini catálogos) : Brasil Impresso Gráfica Ltda., peça 44, pp. 231/9 e 405) , a Serur não aceitou despesa alguma (peça 61, p. 9) , mas os elementos apresentados fazem prova do dispêndio de R$ 7.420,00 (NF 105) , cujo débito consta do extrato (peça 44, pp. 238 e 405) ;
- quanto ao Termo de Referência 15/2011 (contratação de serviços gráficos: Bit Plotagem Ltda., peça 44, pp. 240/56 e 405/12) , a Serur também não aceitou despesa alguma (peça 61, p. 10) , mas os elementos apresentados fazem prova de despesas no total de R$ 5.265,00 (notas fiscais 5324, 5325, 6134 e 6283) , considerando que os débitos constam do extrato (peça 44, pp. 405, 410 e 412) ;
- nesse contexto, o MP de Contas entende que deve ser integralmente afastada a parcela de R$ 18.205,00 do débito (= R$ 7.420,00 + R$ 10.785,00) , e não apenas os R$ 5.520,00 propostos pela unidade técnica especializada;
	VALOR DA CONDENAÇÃO (R$) 
	VALOR ACEITO PELA SERUR (R$) 
	VALOR ACEITO PELO MP DE CONTAS (R$) 

	7.420,00
10.785,00
	5.520,00
	7.420,0010.785,00

III) "i) contratação de empresas para prestação de outros serviços e fornecimento de material, com as seguintes irregularidades: cotações inválidas e notas fiscais sem discriminação dos produtos/serviços;" (Termos de Referência 022/2011, peça 4, pp. 107/13; 023/2011, peça 4, pp. 114/8; 025/2011, peça 4, pp. 127/33; 026/2011, peça 4, pp. 134/41) :
- a documentação apresentada em grau recursal consta da peça 44, pp. 271/312;
- sobre o TR 22/2011 (aquisição de tecidos cênicos para as exposições: Tintas Famosas Comercial de Tintas Ltda., peça 44, pp. 271/8 e 405) , a Serur não aceitou despesa alguma (peça 61, p. 15) , mas os elementos apresentados fazem prova de despesa no valor de R$ 618,20, visto que a ausência do número do convênio na NF 18450 pode ser superada pelo lançamento a débito na conta específica (peça 44, pp. 277 e 405) ;
- relativamente ao TR 23/2011 (aquisição de material de papelaria: Kalunga Comércio e Indústria Gráfica Ltda., peça 44, pp. 279/92 e 405) , a Serur somente aceitou a parcela de R$ 920,70 (peça 61, p. 16) , mas os elementos apresentados também fazem prova de despesa no montante de R$ 1.482,29, tendo em vista que a ausência do número do convênio na NF 774807 pode ser superada pelo lançamento a débito na conta específica (peças 44, p. 283, e 60) ;
- quanto ao TR 26/2011 (contratação de 1 técnico de montagem de som: empresa C.A.S.T Comércio de Automação em Sistemas e Tecnologia Ltda., peça 44, pp. 301/12 e 406/10) , a Serur somente aceitou 2 parcelas de R$ 400,00, no total de R$ 800,00 (peça 61, p. 17) , mas os elementos apresentados fazem prova de despesas no total de R$ 1.200,00 (3 parcelas de R$ 400,00, notas fiscais 175, 208 e 209) , consoante débito de R$ 400,00 (NF 175) no extrato de março/2012 (peça 44, pp. 307 e 406) ;
- nessa senda, o MP de Contas entende que, da condenação em débito de R$ 6.845,19, deve ser afastada a quantia de R$ 5.302,38 (= R$ 920,70 + R$ 960,00 + R$ 800,00 + R$ 618,20 + R$ 1.482,29 + R$ 400,00) , e não apenas os R$ 2.680,70 propostos pela unidade técnica especializada;
	VALOR DA CONDENAÇÃO (R$) 
	VALOR ACEITO PELA SERUR (R$) 
	VALOR ACEITO PELO MP DE CONTAS (R$) 

	6.845,19
	2.680,70 (= 920,70 + 960,00 + 800,00) 
	5.302,38

IV) "j) contratação de empresas para prestação de serviços de compra de passagens aéreas, hospedagem e transporte de cargas, com as seguintes irregularidades: ausência de cotações e não apresentação de bilhetes aéreos;" e "k) pagamento de diárias para a Associação Capixaba de Artesãos com sede em Vitória para participar de evento na cidade de Vitória (peça 2, pp. 115/9, e 3, p. 140) , assim como pagamento de diárias com base em recibos inválidos (peça 4, pp. 173/87) " (Termos de Referência 009/2011, peça 3, pp. 110/23; 031/2012, peça 4, pp. 142/57; 032/2012, peça 4, pp. 158/9) :
- a documentação apresentada em grau recursal consta da peça 44, pp. 314/63;
- quanto ao TR 9/2011 (contratação de empresa para prestação de serviços de compra de passagens aéreas: Tory Viagens e Turismo Ltda., peça 44, pp. 314/44 e 359/63) , a Serur não aceitou despesa alguma (peça 61, p. 7) , mas os elementos apresentados fazem prova de despesa no valor de R$ 598,42, conforme passagens em nome de João Silva (peça 44, pp. 320/4) e transferência efetuada a partir da conta do convênio (peça 44, p. 411) ;
- sobre o TR 31/2012 (contratação de empresa para transporte de cargas: Vialog Logística e Azul Cargo, peça 44, pp. 335/53, 412 e 415) , a Serur aceitou a despesa no valor de R$ 1.100,00 (peça 61, p. 18) , mas os elementos apresentados fazem prova de outros dispêndios (R$ 155,97 e R$ 702,01) , conforme cotações de preço, fatura 29807, conhecimentos de transporte e extrato bancário;
- com relação ao TR 32/2012, no que se refere ao pagamento de diárias (peça 4, pp. 173/87) , a Serur não aceitou despesa alguma (peça 61, p. 20) . O Relatório de TCE 6/2015 (peça 2, pp. 77/82) faz menção a "recibos de diárias inválidos: sem assinatura ou assinados pela presidente da entidade" (peça 5, p. 76, item 3.8, alínea "e", e 77/8, alínea "f") e o detalhamento das diárias pagas consta do documento à peça 2, pp. 115/9. Ao ver do Ministério Público de Contas, os recibos à peça 44, pp. 365/73, 376/92 e 397/8, no total de R$ 5.700,00 (= R$ 400,00 + R$ 400,00 + R$ 1.000,00 + R$ 500,00 + R$ 600,00 + R$ 100,00 + R$ 100,00 + R$ 400,00 + R$ 500,00 + R$ 100,00 + R$ 800,00 + R$ 800,00) , são aptos a afastar a condenação, pois estão devidamente assinados e acompanhados dos comprovantes de depósito nas respectivas contas bancárias dos favorecidos;
- nesse cenário, o MP de Contas entende que, da condenação em débito de R$ 16.015,75, deve ser afastada a quantia de R$ 9.000,00 (= R$ 1.100,00 + R$ 2.200,00 + R$ 5.700,00) , e não apenas os R$ 3.300,00 propostos pela unidade técnica especializada.
	VALOR DA CONDENAÇÃO (R$) 
	VALOR ACEITO PELA SERUR (R$) 
	VALOR ACEITO PELO MP DE CONTAS (R$) 

	16.015,75
	3.300,00 (1.100,00 + 2.200,00) 
	9.000,00

Em face dessas considerações, opina-se no sentido de que passe a constar, no acórdão recorrido, a condenação no valor de R$ 8.725,96, tendo em vista a aceitação dos argumentos recursais no tocante à despesa de R$ 90.607,38 (= R$ 99.333,34 - R$ 58.100,00 - R$ 7.420,00 - R$ 10.785,00 - R$ 5.302,38 - R$ 9.000,00) .
III
O Ministério Público de Contas manifesta-se, pois, parcialmente de acordo com a proposição da Serur (peças 62/4) e opina pelo afastamento do valor de R$ 90.607,38 do débito anteriormente imputado, retificando os valores contidos no item 9.1 de que trata o Acórdão 8530/2017-TCU-Primeira Câmara (peça 27) , nos seguintes termos:
	VALOR ORIGINAL (Reais) 
	DATA DA OCORRÊNCIA

	8.725,96 (débito) 
	4/7/2012

	759,17 (crédito) 
	24/10/2014

	É o relatório.

Evandro Colasso Ferreira (OAB/SP 343.100).

Procurador Júlio Marcelo de Oliveira.

RECURSO DE RECONSIDERAÇÃO EM TOMADA DE CONTAS ESPECIAL. CONHECIMENTO. COMPROVAÇÃO PARCIAL DAS DESPESAS GLOSADAS. PROVIMENTO PARCIAL. AFASTAMENTO DE PARTE DO DÉBITO. CANCELAMENTO DE MULTA PROPORCIONAL AO DÉBITO EM RAZÃO DE VALOR IRRISÓRIO. MANUTENÇÃO DAS DEMAIS DISPOSIÇÕES DO ACÓRDÃO RECORRIDO. CIÊNCIA.

TOMADA DE CONTAS ESPECIAL (TCE)

Secretaria de Recursos (Serur).

O presente recurso de reconsideração foi interposto pela Sra. Maria Marta Baião Seba (peça 44) contra o Acórdão 8530/2017-TCU-Primeira Câmara, decisão por meio da qual o Tribunal julgou irregular a tomada de contas especial instaurada contra a recorrente e a entidade que preside, o Centro de Informação Mulher (CIM) , com aplicação de multas, em razão da impugnação de despesas do Convênio 7/2011 (Siafi 755948) , firmado junto à Secretaria de Políticas para Mulheres da Presidência da República (SPM/PR) .
Referido convênio tinha por objeto apoiar o projeto "Fábrica de Imagens - Instalação Circulante do Feminino", em que se previa a montagem de oito exposições nas cidades de São Paulo/SP, Embu das Artes/SP, São Bernardo do Campo/SP, Guarulhos/SP, Diadema/SP, Vitória/ES, Rio de Janeiro/RJ e Brasília/DF.
O ajuste foi firmado em 30/8/2011 e teve vigência até 29/8/2014, no valor de R$ 400.180,00, dos quais R$ 320.000,00 à conta do concedente e R$ 80.180,00 em contrapartida do convenente. Foram repassadas duas parcelas, que totalizaram R$ 213.333,34, em 5/10/2011 e 29/6/2012. O órgão concedente deixou de repassar a terceira e última parcela prevista, uma vez que foram apontadas diversas irregularidades consignadas em nota técnica da Secretaria de Controle Interno da Presidência da República - Ciset/PR (peça 1, p. 207-233) .
Em sua análise de mérito, a unidade que originalmente atuou no feito (Secex-SP) concluiu pela rejeição das alegações de defesa e propôs julgar irregulares as contas, com a imputação de débito solidário no valor total repassado (ressalvada a parcela de R$ 283,47 a crédito, em função de devolução de rendimentos financeiros) e aplicação, individualmente, da multa prevista no art. 57 da Lei 8.443/1992.
Em sua manifestação inaugural nos autos, o Ministério Público junto ao Tribunal (MPTCU) considerou haver provas que demonstram a execução de parte do objeto pactuado, em especial diversos relatórios de aprovação da execução física do objeto de autoria do órgão concedente. Assim, divergiu parcialmente do entendimento da Secex-SP e propôs diminuir o valor do ressarcimento para R$ 99.243,34, ressalvada a parcela a crédito de R$ 759,17, e remanescendo o julgamento pela irregularidade das contas. Propôs ainda, em adição à multa proporcional ao débito sugerida pela Secex-SP, a imposição da multa do art. 58, inciso II, da Lei 8.443/1992 à Sra. Maria Marta Baião Seba.
O relator a quo, Ministro Bruno Dantas, acompanhou integralmente a posição do Parquet especializado, de sorte que foi prolatado o Acórdão 8530/2017-TCU-Primeira Câmara, ora recorrido.
Na presente fase, após analisar os argumentos e documentos carreados em sede de recurso de reconsideração, a Serur, em pareceres uniformes (peças 62-64) , concluiu que foi possível comprovar a execução financeira, com a devida configuração do nexo de causalidade, referente à importância de R$ 59.800,70, de sorte que propôs o seu provimento parcial, passando o débito para R$ 39.532,64, mantido o crédito de R$ 759,17.
Por sua vez, o MPTCU, ao atuar novamente no feito, manifestou-se parcialmente de acordo com o encaminhamento proposto pela Serur, por entender que outras despesas, além daquelas apontadas pela unidade técnica, devem ser acolhidas, consoante o parecer acostado à peça 65. Para o Ministério Público de Contas, deve ser acatado o valor de R$ 90.607,38 do débito anteriormente imputado, devendo o acórdão recorrido ser retificado para que o valor a ser ressarcido passe a ser de R$ 8.725,96, mantendo-se o crédito de R$ 759,17.
Não obstante o juízo pelo acolhimento parcial do recurso, com significativa redução do débito originalmente imputado, os pareceres prévios não se pronunciaram quanto a eventual redução da multa de R$ 10.000,00 aplicada individualmente à Sra. Maria Marta Baião Seba e ao CIM com base no art. 57 da Lei 8.443/1992, e à multa adicional aplicada somente à primeira, no valor de R$ 5.000,00, com base no art. 58, inciso II, da mesma lei.
Delineados resumidamente os fatos processuais até aqui ocorridos, reitero os termos do despacho à peça 53, mediante o qual se concluiu pelo conhecimento do recurso, uma vez contemplados os requisitos aplicáveis à espécie (arts. 32, inciso I, e 33 da Lei 8.443/1992) . Passo a seguir a enfrentar o mérito do recurso sob exame, registrando, desde já, minha concordância com as análises empreendidas pela Serur e com os acréscimos lançados pelo Ministério Público de Contas, de sorte que as incorporo às minhas razões de decidir. 
As irregularidades ocorridas na execução do convênio em tela pelas quais foram citados os responsáveis podem ser dividas, essencialmente, em dois tipos: (i) contratação, para prestação de serviços diversos, dos próprios associados do CIM, e contratação de empresa cujas sócias eram a própria Sra. Maria Marta Baião Seba e a Sra. Neusa José de Brito, respectivamente presidente e tesoureira do CIM; e (ii) contratações de pessoas/empresas nas quais constaram falhas, tais como ausência de descrição dos serviços a serem prestados, ausência de pesquisa de mercado, notas fiscais lacônicas, incoerência de datas, entre outros.
Com relação ao primeiro grupo de irregularidades mencionado, que somou o total de R$ 114.090,00, restou apurado nos autos que, a despeito da evidente ofensa aos princípios da impessoalidade e moralidade, não haveria causa para imputação de débito, uma vez que a prestação dos serviços foi comprovada, ressaltando-se ainda que cinco das exposições previstas foram realizadas - conforme já mencionado, as outras exposições não ocorreram porque o repasse da terceira parcela não chegou a se efetivar. 
Dessa forma, o débito imputado pelo acórdão ora recorrido à Sra. Maria Marta Baião Seba e ao CIM, de R$ 99.243,34, se circunscreveu ao segundo grupo de irregularidades, tendo em vista, ao tempo da primeira apreciação de mérito desta Corte, a impossibilidade de se correlacionar os serviços/produtos supostamente executados ou entregues àqueles constantes do plano de trabalho.
A documentação complementar trazida na presente fase recursal foi capaz de elidir grande parte do débito imputado, conforme logrou demonstrar em sua manifestação o MPTCU. Por tal razão, alinho-me ao entendimento esposado pelo Parquet especializado, que acolheu um conjunto maior de despesas do que aquelas indicadas pela Serur:
O Ministério Público de Contas vai além da proposta da unidade técnica especializada e opina pelo acolhimento de outras despesas também, na forma descrita a seguir.
 (...) 
A análise combinada das informações constantes dos termos de referência, dos currículos, dos contratos de prestação de serviços, de algumas propostas de preço, das notas fiscais, dos comprovantes de depósito/transferência e dos extratos bancários (peça 44, pp. 49/462) permite concluir pela regularidade da execução física e financeira de parte do objeto da condenação (...) . 
Em face dessas considerações, opina-se no sentido de que passe a constar, no acórdão recorrido, a condenação no valor de R$ 8.725,96, tendo em vista a aceitação dos argumentos recursais no tocante à despesa de R$ 90.607,38 (= R$ 99.333,34 - R$ 58.100,00 - R$ 7.420,00 - R$ 10.785,00 - R$ 5.302,38 - R$ 9.000,00) . (Peça 65, p. 4-5 e p. 7) .
 Em adição às análises consignadas nos pareceres prévios, que pugnaram pelo acatamento de diversas despesas que outrora haviam sido glosadas, há que se ponderar os efeitos do provimento parcial do recurso às multas originalmente imputadas pelos itens 9.2 e 9.3 do Acórdão 8530/2017-TCU-Primeira Câmara. 
Tendo em vista que o débito remanescente (cerca de R$ 8 mil) é de pouca monta, a redução proporcional da multa aplicada individualmente à Sra. Maria Marta Baião Seba, com base no art. 57 da Lei 8.443/1992, redundaria em valor muito baixo, de aproximadamente R$ 800,00, razão pela qual considero de melhor alvitre o seu cancelamento.
Ademais, em face das circunstâncias objetivas trazidas em sede de apelo a alcançar o CIM, entendo que, por força do disposto no art. 281 do RITCU, a multa aplicada à referida entidade também deve ser cancelada.
Por outro lado, observo que a multa imposta exclusivamente à Sra. Maria Marta Baião Seba, com base no art. 58 da Lei Orgânica do TCU, se deu em razão do conjunto de ocorrências relacionadas à contratação, para prestação de serviços diversos, dos próprios associados do CIM, e contratação de empresa cujas sócias eram a própria Sra. Maria Marta Baião Seba e a Sra. Neusa José de Brito, respectivamente presidente e tesoureira do CIM.
Para rememorar a análise desses fatos, reproduzo conclusão do parecer exarado pelo MPTCU à peça 26, para o qual, embora tais irregularidades não ensejassem a imputação de débito, se comprovou a efetiva prestação dos serviços contratados: 
Há de se convir, entretanto, que o conjunto dessas ocorrências se mostra bastante para a aplicação de multa à sr.ª Maria Marta Baião Seba, por grave infração a norma (artigo 58, inciso I, da Lei 8.443/1992) , ante a não comprovação do cumprimento dos princípios da impessoalidade e da moralidade (artigo 45 da Portaria Interministerial 127/2008) nas aludidas contratações (...) . Peça 26, p. 12.
No recurso sob exame (peça 44) , a recorrente não trouxe elementos de defesa acerca desses fatos, tendo se restringido a apresentar documentações comprobatórias sobre as irregularidades que ensejaram a condenação em débito, as quais, conforme já relatado acima, foram acatadas parcialmente pelo MPTCU, com a concordância deste relator.
Dessa forma, permanecem incólumes as razões pelas quais se aplicou a pena pecuniária prevista no art. 58 da Lei 8.443/1992 à Sra. Maria Marta Baião Seba, descabendo-se qualquer alteração no item 9.3 da decisão recorrida.
	Com essas considerações, acolhendo os pareceres prévios, VOTO para que o Tribunal aprove a minuta de Acórdão que submeto à apreciação deste Colegiado.
TCU, Sala das Sessões Ministro Luciano Brandão Alves de Souza, em 12 de fevereiro de 2019.
Ministro VITAL DO RÊGO 
Relator